【裁判字號】    98,消債清,9
【裁判日期】    981026
【裁判案由】    清算事件
【裁判全文】
臺灣臺南地方法院民事裁定             98年度消債清字第9號
聲  請  人
即  債務人  甲○○
上列當事人聲請消費者債務清理事件之清算，本院裁定如下：
    主  文
聲請駁回。
聲請費用由聲請人負擔。
    理  由
一、按債務人不能清償債務或有不能清償之虞者，得依本條例所
    定更生或清算程序，清理其債務，消費者債務清理條例第3
    條定有明文。又聲請更生或清算不合程式或不備其他要件者
    ，法院應以裁定駁回之，但其情形可以補正者，法院應定期
    間先命補正，復為同條例第8條所明定。衡諸債之關係，係
    以當事人間之信賴關係為基礎，為社會經濟組織之重要支柱
    ，故當事人於以法律行為追求自己之利益之際，亦應顧及對
    方之利益，並考量債權債務在社會上之作用，本於誠實及信
    用之原則，行使債權及履行債務。是對於已陷入經濟上困境
    之消費者，若任其於惡性循環之債務窘境中生存，將衍生嚴
    重之社會問題，難以維持安定之社會經濟秩序，故為兼顧債
    權人、債務人雙方之利益，對陷於經濟上困境之消費者，乃
    允其於消費者債務清理條例施行後，得選擇以重建型之更生
    程序或清算型之清算程序清理其債務，藉以妥適調整債務人
    與債權人及其他利害關係人間之權利義務關係，保障債權人
    獲得公平受償，並謀求消費者經濟生活之重建復甦機會。惟
    若債務人履行債務並無困難，僅係為圖謀減免債務，而不為
    債務之履行，自有違債權契約為誠信契約之本旨。
二、本件聲請意旨略以：聲請人即債務人無擔保債務總額為
    3,116,663元，名下又無其他財產，負債已超過資產甚多；
    遑論債務人現執行計程車業務，每月收入約新台幣（下同）
    45,000元，扣除每日計程車租金500元及油資450元，每月收
    入僅剩16,500元（45,000-950x30= 16,500），除因應自己
    生活必需支出外，尚需負擔4名在學小孩之生活費每人每月
    3,450元（依98年度綜合所得稅親屬扶養每人免稅額82,000
    元計算，與配偶平均分擔），收入已不敷支出，顯無能力支
    付最大債權金融機構日盛國際商業銀行股份有限公司（以下
    稱日盛銀行）所提第一階段72期、零利率、月付5,000元之
    二階段還款條件，致協商不成立。債務人從事計程車營業，
    每月營業額未逾20萬元，復未經法院裁定開始更生程序或許
    可和解或宣告破產，爰聲請清算等語。
三、經查：
（一）債務人主張其無擔保債務總額為3,116,663元，且名下無
      其他財產，未能與最大債權人成立債務協商，固有其債權
      人清冊、財產及收入狀況說明書、財政部台灣省南區國稅
      局95年、96年度綜合所得稅各類所得資料清單、財政部台
      灣省南區國稅局財產歸屬資料清單、財團法人金融聯合徵
      信中心當事人查詢個人資料（信用報告），及協商不成立
      通知書在卷可按，堪認其負債超過資產，且協商不成立；
      惟債務人自營計程車業，每月計程車油資雖多寡不一，然
      依債務人日盛銀行信用卡消費明細顯示（98年5月11日陳
      報狀），其97年整年度支出油資最多之7月份計5,980元（
      1,188+2,192+ 1,284+1,316= 4,792），縱再加計每日計
      程車租金500元開銷，債務人計程車營業成本至多每月不
      出21,000元，則以債務人自陳計程車營業每月收入45,000
      元計，債務人每月應約有24,000元餘額，可資支應各項生
      活支出。另債務人自98年3月2日起，業經臺南市政府列冊
      為3款低收入戶，其子黃國彰、黃國晉、黃國紋每人每月
      領取督收入戶高中職以上學生就學補助費5,000元，幼子
      黃國熙則每月領取兒童生活補助費2,200元，有臺南市政
      府98年10月7日南市社工字第09801070870號函在卷可按，
      縱該項補助由債務人與其配偶均分，仍可增加債務人每月
      收入8,600元｛（5,000x3+2, 200=17,200）/2=8,600｝，
      合計債務人每月約有32,600元總收入。
（二）債務人在履行債務期間，理應撙節支出，生活簡樸，多項
      商業保險支出，更應予避免。本院因認其每月生活必要支
      出，應依行政院內政部所公告98年度臺灣省低收入戶最低
      生活費用每人每月9,829元為宜；而其扶養4名兒子黃國彰
      、黃國晉、黃國紋、黃國熙之費用，亦應以98年度親屬扶
      養每人免稅額為82,000元即每月約6,850元計之，並與其
      每月有約20,000元收入之配偶平均分擔，始為合理。是以
      債務人每月32,600元總收入，扣除自己及子女扶養費，仍
      有餘額9,071元（32,600- 9,829元-6,850x1/2x4=9,071）
      ，可供清償債務最大債權金融機構日盛銀行所提第一階段
      72 期、零利率、月付5,000元之二階段還款方案，債務人
      未能與最大債權人協商成立，顯然欠缺還誠意，聲請清算
      ，亦與前述消費者債務清理條例之立法目的有違。
四、綜上所述，聲請人既非不能清償債務或有不能清償之虞，其
    清算之聲請即不符消費者債務清理條例第3條所定要件，且
    上開欠缺又屬無從補正，依上開說明，自應駁回其清算之聲
    請，爰裁定如主文。
中    華    民    國    98    年    10    月    26    日
                    民事第二庭 法  官  魏玉英
上為正本係照原本作成
如對不服本裁定，應於裁定送達後10日內，以書狀向本院提出抗
告，並繳納抗告費新臺幣1千元
中    華    民    國    98    年    10    月    26    日
                               書記官  蔡曉卿


司法院資訊處製作；財團法人民間司法改革基金會備份。
